臺灣高等法院刑事裁定
110年度聲再字第104號
再審聲請人
即受判決人  余永甯



上列再審聲請人即受判決人因違反銀行法等案件，對於本院103
年度金上重訴字第15號，中華民國104年7月28日第二審確定判決
（第一審案號：臺灣臺北地方法院101度金重訴字第24號，起訴
案號：臺灣臺北地方檢察署101年度偵字第15467號、第16984號
、第17529號），聲請再審，本院裁定如下：      
    主  文
再審之聲請駁回。
    理  由
一、聲請再審意旨略以：
  ㈠依新證據1永愛實業有限公司（下稱永愛公司）資料查詢及新
    證據2原確定判決附表乙第1至4頁（即原判決第180至183頁
    ）所示，永愛公司核准設立日期為民國101年3月6日，然原
    確定判決逕將其附表（下稱附表）乙編號1至133（101年2月
    10日起至同年3月5日之間）之收取金額亦計入永愛公司所收
    受之存款金額，認定事實錯誤，此期間永愛公司尚未核准設
    立，並無以法人名義違反銀行法第29條第1項規定，不應依
    同法第125條第3項、第1項前段處罰。
  ㈡新事實1「林秀霞及許忠興以自然人名義違反銀行法第29條第
    1項規定」：依新證據3永愛公司會員陳虹汝（附表乙編號17
    6、177之會員）之郵政存簿封面及內頁影本所示，柏氏生物
    科技股份有限公司（下稱柏氏生技公司）於101年4月11日等
    日期有依約支付利息（勞務費）之情。意即永愛公司及柏氏
    生技公司之實際負責人林秀霞、許忠興一方面以永愛公司收
    受存款（購物金），一方面以柏氏生技公司支付與本金顯不
    相當之利息（勞務費），其2人應係以自然人名義違反銀行
    法第29條第1項規定。
  ㈢新事實2「林秀霞及許忠興犯詐欺罪」：依新證據4會員段嘉
    玲（附表乙編號42之會員）之兆豐銀行存摺封面及內頁影本
    所示，段嘉玲僅於101年4月24日收到柏氏生技公司匯入之新
    臺幣（下同）855元，連介紹費900元都不足，遑論柏氏生技
    公司依約應給付每月之勞務費3,000元，完全無給付任何一
    筆，柏氏生技公司實際負責人林秀霞、許忠興未依約定給付
    段嘉玲每月勞務費3,000元之詐欺犯行，正可呼應被害人石
    家鳳、林怡抒也是基此原因，於101年7月6日向臺灣臺北地
    方檢察署對林秀霞、許忠興提起詐欺罪之告訴。爰依刑事訴
    訟法第420條第1項第6款規定聲請再審等語。
二、按再審制度，係為發現確實之事實真相，以實現公平正義，
    而於案件判決確定後，另設之特別救濟管道，重在糾正原確
    定判決事實認定之錯誤，但因亦不能排除某些人可能出於惡
    意或其他目的，利用此方式延宕、纏訟，害及判決安定性，
    因而立有嚴格條件限制，故有罪判決確定後，為受判決人利
    益聲請再審，必其聲請理由合於刑事訴訟法第420條第1項各
    款所定情形之一，始准許之。再按刑事訴訟法第420條第1 
    項第6款關於得為再審之原因規定，雖修正為「因發現新事
    實或新證據，單獨或與先前之證據綜合判斷，足認受有罪判
    決之人應受無罪、免訴、免刑或輕於原判決所認罪名之判決
    者」，並增列第3項：「第一項第六款之新事實或新證據，
    指判決確定前已存在或成立而未及調查斟酌，及判決確定後
    始存在或成立之事實、證據」，但仍須以該所稱的新事實或
    新證據，確實足以動搖原確定判決所認定的犯罪事實，亦即
    學理上所謂的確實性（或明確性、顯著性）要件，必須具備
    ，方能准許再審。若聲請再審之人，所提出或主張的新事實
    、新證據方法或新證明方式，無論單獨或與其他先前卷存的
    證據資料，綜合觀察、判斷，無從在客觀上令人形成足以推
    翻原確定判決所確認的事實，或鬆動其事實認定的重要基礎
    ，亦即於確定判決的結果根本不生影響，無所謂應受無罪、
    免訴、免刑或輕於原判決所認罪名的情形存在，自不能遽行
    准許開啟再審之門，而破壞了判決的安定性。至於聲請再審
    的理由，如僅係對原確定判決認定的事實再行爭辯，或對原
    確定判決採證認事職權的適法行使，任意指摘，或對法院依
    職權取捨證據持相異評價，而原審法院即使審酌上開證據，
    亦無法動搖原確定判決之結果者，亦不符合此條款所定提起
    再審的要件（最高法院106年度台抗字第1035號裁定意旨參
    照）。
三、經查：
  ㈠原確定判決依憑受判決人即聲請人余永甯（下稱聲請人）之
    供述，以及證人即共犯林秀霞、許忠興之供證，證人呂金治
    、尤瑞娟、石家鳳、林怡抒等人之證述，暨柏氏生技公司設
    立登記基本資料、永愛公司設立登記基本資料、永愛公司會
    員申請書、獎金制度文宣資料、會員資料、會員繳款明細等
    證據，認定聲請人自101年2月上旬某日起至同年4月30日止
    ，與永愛公司負責人林秀霞、許忠興基於犯意聯絡及行為分
    擔，由聲請人規劃、設計行銷之返利制度與多層次組織獎金
    制度，及負責對前來參加說明會之投資人講解、說明獎金制
    度，3人共同招募附表乙編號1至565所示郭俊德等人參加成
    為永愛公司會員，收受附表乙編號1至565所示40,314,500元
    之存款，約定並給付與本金顯不相當之利息，因認聲請人與
    林秀霞、許忠興共犯銀行法第125條第3項、第1項前段法人
    之行為負責人非法經營銀行業務罪（聲請人依刑法第31條第
    1項前段論以共同正犯）、104年2月4日修正前公平交易法第
    35條第2項之罪，依想像競合犯規定從一重論處共同法人之
    行為負責人非法經營銀行業務罪。復併論永愛公司除與會員
    （傳銷商）有約定與本金顯不相當之利息（勞務費）外，並
    有進而依約支付勞務費之情，並無積極證據足認有何詐欺取
    財犯行，故聲請人辯稱：林秀霞、許忠興所為僅成立詐欺罪
    ，而非銀行法第125條第1項前段之罪云云，為不足採，核其
    論斷作用，皆為事實審法院職權之適當行使，無悖於經驗法
    則或論理法則，亦無違法不當之情事。
  ㈡聲請人提出永愛公司於101年3月6日設立登記之查詢資料，係
    原確定判決卷內已存在之訴訟資料，且原確定判決事實欄內
    ，亦認定永愛公司係於101年3月6日完成設立登記，是聲請
    人提出之上開永愛公司設立登記資料，自非新證據。況且，
    違反銀行法第29條第1項規定而經營銀行業務之行為，行為
    人先後多次非法經營銀行業務之犯行，依社會客觀通念，符
    合一個反覆、延續性之行為概念，屬於集合犯之實質上一罪
    。又經營銀行收受存款業務之行為，除向多數人或不特定之
    人收受款項或吸收資金外，約定或給付與本金顯不相當之利
    息等亦屬之。原確定判決附表乙編號1至133所示之人，固係
    101年3月6日之前參加投資成為會員，但該等會員加入後，
    永愛公司猶與渠等約定且陸續給付利息，仍為經營銀行收受
    存款業務之行為。故原確定判決以聲請人之犯行屬集合犯，
    論以銀行法第125條第3項、第1項前段之一罪，洵屬有據，
    聲請人所提出之上開永愛公司設立登記資料，顯不足以動搖
    原有罪確定判決，而得為其無罪、免訴、免刑或輕於原確定
    判決所認罪名。
  ㈢原確定判決認聲請人與永愛公司負責人林秀霞、許忠興基於
    犯意聯絡及行為分擔，共同招募附表乙編號1至565所示郭俊
    德等人參加成為永愛公司會員，共犯銀行法第125條第3項、
    第1項前段法人之行為負責人非法經營銀行業務罪，係依憑
    卷內之永愛公司會員申請書、獎金制度文宣資料等所為之認
    定，有如前述。聲請人所提出永愛公司會員陳虹汝之郵政存
    簿影本（本院卷第21至23頁），固顯示有部分日期是以柏氏
    生技公司名義匯入款項，但此並不足以推翻永愛公司有經營
    銀行收受存款業務之事實認定。聲請人僅憑上開匯款予會員
    係以柏氏生技公司為名義人之事實，即謂發現新事實：林秀
    霞及許忠興是以自然人名義違反銀行法第29條第1項規定云
    云，並不可採。
  ㈣原確定判決已說明：永愛公司與會員（傳銷商）約定與本金
    顯不相當之利息（勞務費），進而依約支付勞務費之情，並
    無積極證據足認有何詐欺取財犯行，故聲請人辯稱：林秀霞
    、許忠興所為僅成立詐欺罪，而非銀行法第125條第1項前段
    之罪云云，為不足採（原判決第111至112頁）。聲請人雖提
    出會員段嘉玲之兆豐銀行存摺影本（本院卷第25至29頁），
    主張：段嘉玲僅於101年4月24日收到柏氏生技公司匯入之85
    5元，連介紹費900元都不足，遑論柏氏生技公司依約應給付
    每月之勞務費3,000元，完全無給付任何一筆，可見林秀霞
    、許忠興犯詐欺取財罪云云。然查，前開聲請人提出之段嘉
    玲兆豐銀行存摺影本內，其實另有2筆101年4、5月間以「永
    愛公司」名義存入款項之紀錄，基此，實無從認為永愛公司
    負責人林秀霞、許忠興之行為有成立詐欺取財罪。聲請人此
    部分主張，無非係對原確定判決認定的事實再行爭辯，或對
    原確定判決採證認事職權的適法行使，任意指摘，即使審酌
    前開段嘉玲兆豐銀行存摺影本，亦無法動搖原確定判決之結
    果，自不符合刑事訴訟法第420條第1項第6款所定提起再審
    的要件。又聲請人另以林秀霞、許忠興收錢不給勞務費，實
    犯詐欺取財罪為由，聲請調取石家鳳、林怡抒之偵查筆錄，
    及柏氏生技公司股東成員名冊、臺灣高等法院104年度金訴
    字第3號民事判決，暨陳美璇等人對林秀霞、許忠興提起詐
    欺告訴之偵查案卷（本院卷第279至281頁），依據前述說明
    ，亦無調取之必要，併予敘明。
四、綜上所述，本件聲請人所主張之前揭新證據、新事實，單獨
    或與先前之證據綜合判斷，不足以動搖原有罪確定判決，而
    得為聲請人無罪、免訴、免刑或輕於原確定判決所認罪名，
    核與刑事訴訟法第420條第1項第6款規定之要件不符，本件
    聲請再審為無理由，應予駁回。
據上論斷，應依刑事訴訟法第434條第1項，裁定如主文。
中　　華　　民　　國　　110 　年　　5 　　月　　25　　日
                  刑事第五庭  審判長法　官  王屏夏
                                    法　官  林柏泓
                                    法　官  戴嘉清
以上正本證明與原本無異。
如不服本裁定，應於裁定送達後10日內向本院提出抗告狀。
                                    書記官  高建華
中　　華　　民　　國　　110 　年　　5 　　月　　25　　日